臺灣板橋地方法院刑事判決　　　　　　99年度簡上字第252 號
上　訴　人
即　被　告　LISSETER .
上列上訴人即被告因傷害案件，不服本院98年度簡字第7046號中
華民國99年2 月5 日第一審判決（聲請簡易判決處刑案號：98年
度偵字第14789 號），提起上訴，本院管轄之第二審合議庭判決
如下：
    主      文
原判決撤銷。
LISSETER ADAM PAUL傷害人之身體，處拘役拾伍日，如易科罰金
，以新台幣壹仟元折算壹日。
    事      實
一、LISSETER ADAM PAUL與曾士白為鄰居，其於民國98年4 月27
    日晚間11時27分許，因見曾士白所有之機車停放在台北縣永
    和市（現改制為新北市永和區○○○街104 號旁附近之防火
    巷出入口，擋住其機車出入，遂徒手移置曾士白之機車，曾
    士白在厚德街99號3 樓住處見狀，下樓質問LISSETER ADAM
    PAUL，二人發生口頭爭執，並引發肢體衝突，曾士白以雙手
    推LISSETER ADAM PAUL，LISSETER ADAM PAUL以雙手抓住曾
    士白之雙手後，即基於傷害之犯意，徒手推、扯曾士白，推
    扯過程中刮中曾士白之左臉，致曾士白受有左側臉挫傷之傷
    害。嗣經LISSETER ADAM PAUL之女友魏玉菁報警處理，始悉
    上情。
二、案經曾士白訴由新北市政府警察局永和分局報告台灣板橋地
    方法院檢察署檢察官偵查後聲請以簡易判決處刑。
    理      由
一、本案認定犯罪事實所用之證據，除被告LISSETER ADAM PAUL
    於警詢、偵查、及本院審理時之供述，依法具有證據能力外
    ，其餘證據經檢察官、被告於本院審理時同意將該等證據資
    料列為證據調查，本院審酌上開證據資料作成時之情況，並
    無不適當之情形，且證明力並未明顯偏低，依刑事訴訟法第
    159 條之5 第1 項規定，均應具有證據能力。
二、訊據被告固不否認其與告訴人曾士白為鄰居，告訴人之機車
    於案發當時擋住防火巷之出口，被告有移動告訴人之機車，
    並發生口頭爭執等事實，惟矢口否認有何犯行，辯稱：本案
    衝突是告訴人引起的，伊沒有毆打告訴人，是出於自我防衛
    造成告訴人兩手表淺損傷，告訴人左側臉挫傷不是伊造成云
    云。
三、本院查：
（一）上揭有關被告與告訴人為鄰居，案發當時因告訴人之機車
      擋住防火巷之出口，被告移動該機車，二人發生口頭爭執
      等事實，為被告所不否認，並經證人曾士白於本院原審審
      理時證述明確，應堪信為真實。
（二）又被告與告訴人發生口頭爭執後，告訴人以雙手推被告，
      被告則以雙手抓住告訴人之雙手，二人復相互徒手推、扯
      等情，業據被告於本院審理時供述在卷，核與證人曾士白
      於原審審理時到庭證述「我們在推的過程中，被告用手抓
      住我的雙手，不讓我推他，我臉上的傷是被告用雙手推我
      的時候刮到我的」等語相符（見原審卷第29頁），復有天
      主教耕莘醫院永和分院診斷證明書在卷可稽，堪信告訴人
      所受兩手表淺損傷部分，係因告訴人以雙手推被告，被告
      抓住告訴人之雙手，阻止告訴人推被告造成；至告訴人所
      受左側臉挫傷部分，係被告與告訴人相互推扯時，刮中告
      訴人的左臉所致等情，應堪認定。
（三）按對於現在不法之侵害，而出於防衛自己或他人權利之行
      為，不罰，刑法第23條前段定有明文。正當防衛必須對於
      現在不法之侵害始得為之，侵害業已過去，即無正當防衛
      可言。至彼此互毆，又必以一方初無傷人之行為，因排除
      對方不法之侵害而加以還擊，始得以正當防衛論。故侵害
      已過去後之報復行為，與無從分別何方為不法侵害之互毆
      行為，均不得主張防衛權（最高法院30年上字第1040號判
      例意旨參照）。
（四）依上開被告供述與證人證述分析，關於告訴人受有兩手表
      淺損傷部分，係因告訴人以雙手推被告，被告抓住告訴人
      之雙手，阻止告訴人推被告造成，此部分被告主觀上係基
      於防衛意識，所為之排除侵害行為，縱造成告訴人受傷，
      亦屬正當防衛行為得以阻卻違法。然被告抓住告訴人之雙
      手後，復與告訴人相互推扯，致告訴人受有左側臉挫傷之
      傷害部分，此時被告主觀上已非基於防衛意識，客觀上核
      屬互毆行為，自無從主張正當防衛甚明。
（五）綜上所述，本案事證明確，被告犯行，洵堪認定。被告辯
      稱：伊是出於自我防衛，告訴人左側臉挫傷不是伊造成云
      云，核與事證不符，不足採信。
四、核被告所為，係犯刑法第277 條第1 項之傷害罪。
五、撤銷改判之理由：
（一）原審認被告犯行事證明確，予以論罪科刑，固非無見。惟
      原審誤認被告徒手毆打告訴人手部，致其受有兩手表淺損
      傷部分，尚有未恰。被告上訴意旨否認犯行，雖無理由，
      惟原審判決既有上開可議之處，自應由本院予以撤銷改判
      。
（二）爰審酌被告之素行、犯罪之動機、目的、手段、告訴人所
      受傷勢、犯罪所生危害、及犯罪後之態度等一切情狀，量
      處如主文所示之刑，並諭知如易科罰金之折算標準，以示
      懲儆。
據上論斷，應依刑事訴訟法第455 條之1 第1 項、第3 項、第
369 條第1 項前段、第364 條、第299 條第1 項前段，刑法第
277 條第1 項、第41條第1 項前段，刑法施行法第1 條之1 ，判
決如主文。
本案經檢察官王家春到庭執行職務。
中    華    民    國    100    年    2    月    9     日
            刑事第七庭  審判長法  官  彭全曄
                              法  官  張兆光
                              法  官  林鈺琅
以上正本證明與原本無異。
不得上訴。
                              書記官  鍾惠萍
中    華    民    國    100    年    2    月    9     日
附錄本案論罪科刑法條全文：
刑法第277 條：（傷害罪）
  傷害人之身體或健康者，處三年以下有期徒刑、拘役或一千元
  以下罰金。
  犯前項之罪因而致人於死者，處無期徒刑或七年以上有期徒刑
  ；致重傷者，處三年以上十年以下有期徒刑。